臺灣桃園地方法院刑事判決　　　　　　　93年度訴字第2075號
公　訴　人　臺灣桃園地方法院檢察署檢察官
被　　　告　甲○○　男　36歲.
上列被告因偽造文書等案件，經檢察官提起公訴（93年度偵緝字
第573 號），本院判決如下：
    主    文
甲○○行使偽造私文書，足以生損害於公眾及他人，處有期徒刑
陸月，如易科罰金，以參佰元折算壹日。
未扣案之「乙○○」印章壹枚，及「汽（機）車過戶登記書」上
偽造之「乙○○」之印文、署名各壹枚，均沒收。
    事    實
一、緣甲○○之友人乙○○於民國87年7 月21日因案入監執行，
    而將其所有車牌號碼ＤＵ－１６５９號自用小客車（下稱上
    開自用小客車）交付甲○○暫時保管，詎甲○○因見乙○○
    人在監，認有機可趁，遂生將上開自用小客車之所有人變更
    為己後，再予以典當得款之犯罪計畫。甲○○竟意圖為自己
    不法之所有，於89年7 月21日至同年8 月10日間某日，在臺
    灣地區某不詳處所，對上開自用小客車變易持有為自己所有
    之意思，而將之侵占入己；復明知未得乙○○之同意，即基
    於行使偽造私文書、使公務員登載不實之犯意，於89年8 月
    10日，在台北縣樹林市某處，委由不知情之刻印業者偽造「
    乙○○」之印章1 枚後，以在「汽（機）車過戶登記書」蓋
    用該偽造印章之印文1 枚及偽造「乙○○」署名1 枚之方式
    ，而偽造完成新車主為甲○○、原車主為乙○○之「汽（機
    ）車過戶登記書」1 份。偽造完成後，旋於同日，檢具前揭
    偽造之「汽（機）車過戶登記書」，持向設於台北縣樹林市
    ○○路248 巷7 號之交通部公路局台北區監理所（下稱台北
    區監理所），申請辦理上開自用小客車之車主變更手續，以
    為行使，而足以生損害於監理機關對於車籍管理之正確性及
    乙○○。並明知上開自用小客車之所有權經乙○○之同意移
    轉予甲○○為不實之事項，而使承辦公務員將此不實之事項
    ，登載於職務上所掌之公文書，亦足以生損害於監理機關對
    於車籍管理之正確性及乙○○。甲○○隨即於89年8 月11日
    ，至台北縣土城市○○路○ 段33號「正家當鋪」，將上開自
    用小客車質押典當，得款新台幣30萬元供己花用，後因甲○
    ○未依約清償借款，致正家當鋪流當變賣上開自用小客車取
    償。嗣乙○○在監期間，曾委請其弟丙○○向甲○○請求返
    還上開自用小客車，而遭甲○○藉詞拖託未果，又經乙○○
    於89年12月22日出監後，遍尋不著甲○○發覺有異，向監理
    機關查證後始知上情。
二、案經乙○○訴請桃園縣政府移送臺灣桃園地方法院檢察署檢
    察官偵查起訴。
    理    由
一、訊據甲○○固對於上揭時、地，填製上開「汽（機）車過戶
    登記書」，向台北區監理所申請辦理上開自用小客車之車主
    變更手續，復將上開自用小客車在正家當鋪質押典當得款，
    後因未依約清償借款，而遭流當變賣等情坦認在卷，惟矢口
    否認有何行使偽造私文書等犯行，辯稱：伊典當上開自用小
    客車所得款項係用來開設通訊行，準備於告訴人乙○○出監
    後，與告訴人合夥經營，而告訴人出監後也沒有表示反對之
    意見，且事後伊已與告訴人達成和解云云。然查：
    （一）上揭事實業據被告於檢察官訊問時坦白承認（93年度
　　　　　偵緝字第573 號偵查卷第16、37頁），並核與告訴人
          於警詢、檢察官訊問時所指述之情節一致（見90年度
          偵字第8001號偵查卷第3 、35頁），且經證人即正家
          當鋪員工曹水成；告訴人之弟丙○○分別於檢察官訊
          問時、本院審理中結證屬實在卷（見90年度偵字第80
          01號偵查卷第36頁、本院94年3 月23日審判筆錄），
          復有台北區監理所以90年6 月21日90北監一字第9015
          238 號函檢送之上開「汽（機）車過戶登記書」及過
          戶相關資料；正家當鋪之當票各1 份附卷可據（以上
          均影本，附於90年度偵字第8001號偵查卷第23、56頁
          ）。又被告偽造上開私文書以行使，並使公務員登載
          不實，均足以影響台北區監理所對於車籍管理之正確
          性，並足以使乙○○喪失上開自用小客車之所有權，
          自足以生損害於公眾及他人。
    （二）至被告雖以前揭情詞置辯，惟已與上開事證不符，況
          被告於本院審理中亦供稱：（問：乙○○將車子交給
          你後，是否同意你將車子賣掉？）他沒有說請我如何
          處理；（你將告訴人之車子賣掉時，是否有經過他的
          同意？）沒有等語明確在卷（見本院同上審判筆錄）
          ，則可認被告於將上開自用小客車過戶為己所有前，
          確未得告訴人之同意，告訴人更不知情，且侵占罪、
          行使偽造私文書等罪性質上均為即成犯，易言之，被
          告對上開自用小客車變易持有為自己所有之意思、未
          得告訴人之同意填製上開「汽（機）車過戶登記書」
　　　　　，並向台北區監理所提出申請時，即成立犯罪，並不
　　　　　因事後被告與告訴人成立和解或取得告訴人之同意，
　　　　　而得以卸免被告所應負之罪責，此乃僅涉犯後態度。
　　　　　從而，縱被告上開所辯為真，亦不得據之即為其有利
 　　　　 之認定。
    （三）又被告既未得告訴人之同意，而將上開自用小客車過
          戶為己所有，並事後將之質押典當取得上開款項供己
          使用，詳如前述，職是，被告行為時具有為自己不法
          所有之意圖一節，堪以認定。
    （四）至被告固舉出證人鄭淑霞，以證明其事後有與告訴人
          達成和解，且已返還告訴人部分款項，而證人鄭淑霞
          亦於本院審理中結證稱：（問；如何認識被告？）我
　　　　　於87年間，曾在被告位於台北市○○區○○街的通訊
 　　　 　行工作，被告的通訊行開了1 年，當時我擔任櫃台、
　　　　　銷售；（問；是否看到被告拿錢給告訴人？）有；（
　　　　　問：你是否知道被告拿錢給告訴人的原因？）當初聽
　　　　　說是為了還車子的錢，我看到被告拿給告訴人20萬元
　  　　　；（問：當時是否聽到乙○○如何說？）不知道等語
　　　　　（見本院同上審判筆錄）。惟據證人鄭淑霞上開所證
  　　　　可知，證人鄭淑霞與被告間曾存有僱佣關係，則其所
    　　　為上開證詞是否具有客觀真實性已非無疑，且證人鄭
      　　淑霞就其所見被告交付上開款項予告訴人之原因，亦
        　非參與其中親自見聞，而屬傳聞，另佐以被告倘確與
          告訴人成立和解，且交付高達20萬元之和解金，為避
          免日後雙方產生民事、刑事責任上之糾紛，得以保障
          被告本身之權益，被告自應與告訴人訂立和解內容之
          書面、請告訴人立下收受之字據，方符常情，而被告
          竟未與告訴人訂立任何書面、字據，甚或未尋得任何
          見證人，以見證雙方之和解之事宜一情，是認證人鄭
          淑霞上開所證實難遽信，況縱證人鄭淑霞上開所證為
          真，仍無從因之即認被告之行為不具違法性無疑。
    （五）綜上，被告所辯顯係事後卸責之詞，無可採取。本件
          事證明確，被告上揭犯行足可認定，應依法論科。
二、核被告甲○○所為，係犯刑法第335 條第1 項之侵占罪、同
    法第216 條、第210 條之行使偽造私文書罪及同法第214 條
    之使公務員登載不實罪。又被告利用不知情之刻印店偽刻印
    章，為間接正犯。被告偽造印章係偽造印文之前階段行為，
    而偽造印文、署名係偽造私文書之部分行為，不另論罪；其
    偽造私文書之低度行為，為行使偽造私文書之高度行為所吸
    收，亦不另論罪。再被告所犯行使偽造私文書罪、使公務員
    登載不實罪及侵占罪間，各有方法結果之牽連關係，為牽連
    犯，應從一重行使偽造私文書罪處斷。爰審酌被告正值壯年
    ，不思以正當途徑賺錢供己所需，竟為自己不法之所有，而
    為本件行使偽造私文書、侵占等犯行，所為非是，及其犯罪
    之動機、目的、手段、所生損害、生活狀況、智識程度、犯
    後態度等一切情狀，量處如主文所示之刑，並諭知易科罰金
    之折算標準，以示懲儆。
三、偽造之「乙○○」印章1 枚係偽造之印章；「汽（機）車過
    戶登記書」上偽造之「乙○○」之印文、署名各1 枚，則係
    分屬偽造之印文、署名，而以上印章、印文、署名雖均未扣
    案，惟並無證據足資證明已滅失不存在，均應依刑法第219
    條之規定宣告沒收。至上開偽造之「汽（機）車過戶登記書
    」1 份，已於聲請時交付予台北區監理所行使，已非屬被告
    所有，不得宣告沒收，併此敘明。
據上論斷，應依刑事訴訟法第299 條第1 項前段，刑法第335 條
第1 項、第216 條、第210 條、第214 條、第55條、第41條第1
項前段、第219 條，罰金罰鍰提高標準條例第1 條前段、第2 條
判決如主文。
本案經檢察官孫沛琦到庭執行職務。
中　　華　　民　　國　　94　　年　　3 　　月　　30　　日
                          臺灣桃園地方法院刑事第十二庭
                              審判長法  官  游  紅  桃
                                    法  官  林  家  賢
                                    法  官  王  美  玲
以上正本證明與原本無異。
如不服本判決，應於判決送達後10日內向本院提出上訴狀 (應附
繕本)， 上訴於臺灣高等法院。
                                    書記官  張  子  涵
中　　華　　民　　國　　94　　年　　3 　　月　　30　　日
附論罪科刑依據之法條：
刑法第210 條
偽造、變造私文書，足以生損害於公眾或他人者，處五年以下有
期徒刑。
刑法第216 條
行使第二百十條至第二百十五條之文書者，依偽造、變造文書或
登載不實事項或使登載不實事項之規定處斷。
刑法第214 條
明知為不實之事項，而使公務員登載於職務上所掌之公文書，足
以生損害於公眾或他人者，處三年以下有期徒刑、拘役或五百元
以下罰金。
刑法第335條
意圖為自己或第三人不法之所有，而侵占自己持有他人之物者，
處五年以下有期徒刑、拘役或科或併科一千元以下罰金。
前項之未遂犯罰之。
